【裁判字號】    96,交訴,360
【裁判日期】    970229
【裁判案由】    公共危險
【裁判全文】
臺灣臺中地方法院刑事判決             96年度交訴字第360號
公  訴  人  臺灣臺中地方法院檢察署檢察官
被      告  丁○○
上列被告因公共危險案件，經檢察官聲請以簡易判決處刑（96年
度偵字第18755號），本院沙鹿簡易庭認為不宜適用簡易程序，
移由刑事庭改依通常程序審理，並經合議庭裁定由受命法官獨任
進行簡式審判程序後，判決如下：
    主    文
丁○○服用酒類，不能安全駕駛動力交通工具而駕駛，累犯，處
有期徒刑參月，如易科罰金，以新臺幣壹仟元折算壹日。又駕駛
動力交通工具肇事，致人受傷而逃逸，累犯，處有期徒刑伍月，
如易科罰金，以新臺幣壹仟元折算壹日。應執行有期徒刑陸月，
如易科罰金，以新臺幣壹仟元折算壹日。
    犯罪事實
一、丁○○前曾於民國91年間犯普通搶奪罪，經本院以92年度訴
    字第46號判處有期徒刑8月確定，於93年1月19日縮短刑期執
    行完畢。惟其又於96年7月23日下午2時30分許，在台中縣后
    里鄉○○路邊攤，與同事飲用含酒精成份之飲料「保力達B
    」加「維大力汽水」後，已達不能安全駕駛動力交通工具之
    程度，仍於同日下午4時30分許，酒後駕駛車牌號碼BK-2579
    號自用小客車，欲返回台中縣梧棲鎮○○路55號之住處。途
    中於同日下午近6時許，丁○○接獲其妻丙○○之電話，得
    知罹患風溼性心臟病、曾行瓣膜脫垂術之丙○○心臟感到不
    適，遂急欲趕回家中搭載前往就醫。後於同日下午6時40分
    許，丁○○駕駛上開自小客車，沿台中縣梧棲鎮○○街由東
    往西直行，至與該鎮○○路○段之交岔路口時，因酒後駕車
    ，注意力無法集中，而疏未注意車前狀況，致擦撞沿文化路
    2段由南往北直行、由戊○○所騎乘搭載乙○○之車牌號碼
    L3Z-363號重型機車，使得戊○○受有左側手肘及膝部擦挫
    傷、王奕晴則受有頭部擦挫傷併血腫等傷害（致戊○○傷害
    部分，業因撤回告訴，由檢察官另為不起訴處分；致乙○○
    傷害部分，未據告訴）。詎丁○○一心急欲返家搭載其妻前
    往就醫，竟未對戊○○、乙○○提供必要之救助，而另行起
    意，駕駛上述自小客車逃離現場。嗣因戊○○報警後，警方
    依遺留在現場之BK-2579號車牌1面循線追查，而於同日晚間
    9時12分許，通知丁○○到案說明，經員警對丁○○進行酒
    精濃度測試，測得其呼氣所含酒精濃度值仍高達每公升0.33
    毫克，始進而查悉上情。
二、案經台中警察局清水分局報請臺灣臺中地方法院檢察署檢察
    官偵查起訴。
    理    由
一、訊據被告丁○○於本院審理時，對於上開犯罪事實坦承無誤
    ，而為認罪之表示。經查：
    (一)被告前揭犯罪事實，除經被害人戊○○於警詢及檢察官訊
      問時具結供明在卷外，並有承辦警員曾志烽所製作之職務
      報告、被告之酒精測定紀錄表、汽車駕駛人酒後生理協調
      平衡檢測紀錄表、刑法185條之3查獲後測試觀察職務報告
      、道路交通事故現場圖、道路交通事故調查報告表(一)、(二)
      、舉發違反道路交通管理事件通知單影本等各1份及社團
      法人童綜合醫院一般診斷書3紙附卷可佐；且從上開調查
      所得之證據，足見被告於本院審理時所為認罪之自白，應
      與事實相符，亦可採為證據。
    (二)又關於被告肇事逃逸部分，被告係於酒後駕車之途中，將
      近該日下午6時許，在車上接獲其妻丙○○稱心臟感到不
      適之電話，故於肇事後，未予被害人必要之救助，而逕行
      離開現場，趕回家中搭載其妻就醫等情節，業據被告於本
      院審理時敘明在卷可憑（見本院卷第22－23頁），核與其
      先前於警詢及檢察官訊問時所言一致（見警卷第4頁、偵
      查卷第9－10頁），且被告之妻丙○○確實有於96年7月23
      日19時59分許，前往社團法人童綜合醫院急診診治乙節，
      有該院所出具之一般診斷書1紙附卷為證（見96年度核退
      字第1645號卷第19頁），顯見被告上開就此部分犯罪動機
      之供述，信而有徵，應屬實可採。惟被告於駕車肇事後，
      究無不可利用電話或央請旁人或以其他適合之方法求助親
      友、消防單位及醫療院所，以保全其妻丙○○之生命、身
      體免於危難。既當時尚有其他可行之方法以挽救其妻所陷
      之危險，則被告逕行離開肇事現場而親自趕回家中搭載其
      妻就醫之舉，即非欲達避免他人（即其妻丙○○）緊急危
      難之唯一而必要之手段。換言之，被告所為，尚與刑法第
      24條第1項所定緊急避難之要件不合，應予敘明。
    (三)綜合前述，本件事證已明，前揭被告因服用酒類，不能安
      全駕駛動力交通工具而駕駛，及駕駛動力交通工具肇事，
      致人受傷而逃逸等犯行，均已足可認定。
二、按行為後法律有變更者，適用行為時之法律，但行為後之法
    律有利於行為人者，適用最有利於行為人之法律，為刑法第
    2條第1項所明定。查刑法第185條之3業於97年1月2日修正公
    布，自同年月4日起施行，修正前之舊法規定：「服用毒品
    、麻醉藥品、酒類或其他相類之物，不能安全駕駛動力交通
    工具而駕駛者，處一年以下有期徒刑、拘役或三萬元以下罰
    金」，新法則修正為：「服用毒品、麻醉藥品、酒類或其他
    相類之物，不能安全駕駛動力交通工具而駕駛者，處一年以
    下有期徒刑、拘役或科或併科十五萬元以下罰金」，經予比
    較後，修正後之新法並未較有利於被告，是本件應依刑法第
    2條第1項前段，適用修正前之舊法論科。故核被告丁○○所
    為，係犯修正前刑法第185條之3之服用酒類，不能安全駕駛
    動力交通工具而駕駛罪，及刑法第185條之4之交通肇事逃逸
    罪。被告所犯2罪，犯意各別，行為互殊，應分論併罰。又
    被告曾於91年間犯普通搶奪罪，經本院判處有期徒刑8月確
    定，於93年1月19日縮短刑期執行完畢之事實，有臺灣高等
    法院被告前案紀錄表、臺灣臺中地方法院檢察署刑案資料查
    註紀錄表等各1份附卷可按，其受上述徒刑之執行完畢後，5
    年以內故意再犯本件有期徒刑以上之罪，累犯，應就其上述
    所犯2罪，均加重其刑。惟其所犯交通肇事逃逸罪部分，雖
    不構成緊急避難之阻卻違法事由，然觀其犯罪之動機，當時
    被告顯因護妻心切，而思慮不週，致不顧其他，全心全意只
    欲儘速趕返家中，所為固然非法不當，但究非一般肇事逃逸
    者純為逃避責任而棄被害人死、傷不顧可予比擬，以其此部
    分犯罪之情狀，衡諸社會通念，在客觀上確實足以引起一般
    同情，而認即予宣告法定最低刑度，猶嫌過重，本院乃依刑
    法第59條之規定，酌量減輕其刑，並先加後減之。爰審酌被
    告除已迅與被害人達成和解，有和解書1份在卷足憑外（見
    偵查卷第27頁），且坦承犯行，犯後態度可許，並再考量其
    犯罪之動機、目的、方法、手段及所生危害等一切有利、不
    利之情狀後，就其所犯2罪，分別量處如主文所示之刑，並
    諭知如易科罰金之折算標準，及定其應執行之刑。
據上論斷，應依刑事訴訟法第452條、第273條之1第1項、第299
條第1項前段，刑法第2條第1項前段、97年1月2日修正公布前第
185條之3、第185條之4、第47條第1項、第59條、第41條第1項前
段、第2項、第51條第5款，刑法施行法第1條之1，判決如主文。
本案經檢察官甲○○到庭執行職務。
中    華    民    國    97    年    2     月    29    日
                  刑事第十二庭  法  官  莊深淵
上正本證明與原本無異。
如不服本判決，應於收受送達後10日內向本院提出上訴書狀（應
敘述具體理由並附繕本）。
上訴書狀如未敘述理由，應於上訴期間屆滿後20日內補提理由書
於本院。
                                書記官  廖碩薇
中    華    民    國    97    年    2     月    29    日
附錄論罪科刑法條
97年1月2日修正公布前中華民國刑法第185條之3
（重大違背義務致交通危險罪）
服用毒品、麻醉藥品、酒類或其他相類之物，不能安全駕駛動力
交通工具而駕駛者，處1年以下有期徒刑、拘役或3萬元以下罰金
。
中華民國刑法第185條之4
（肇事遺棄罪）
駕駛動力交通工具肇事，致人死傷而逃逸者，處6月以上5年以下
有期徒刑。


司法院資訊處製作；財團法人民間司法改革基金會備份。
